【裁判字號】    95,交抗,128
【裁判日期】    950428
【裁判案由】    違反道路交通管理處罰條例
【裁判全文】
臺灣高等法院交通事件裁定             95年度交抗字第128號
抗  告  人
即受處分人  甲○○
上列抗告人，因違反道路交通管理處罰條例案件，不服台灣士林
地方法院，中華民國95年1月10日所為裁定（94年度交聲字第949
號），提起抗告，本院裁定如下：
    主  文
抗告駁回。
    理  由
一、按在禁止臨時停車處所不得停車，在禁止臨時停車處所停車
    者，處新臺幣（下同）600元以上1,200元以下罰鍰，道路交
    通安全規則第112條第1項第1款、道路交通管理處罰條例第
    56條第1項第1款定有明文。次按紅實線標線，設於路側，用
    以禁止臨時停車，道路交通標誌標線號誌設置規則第149條
    第1項第1款第5目亦定有明文。
二、原裁定以：受處分人即異議人甲○○，於94年9月24日14時
    56分許，將所有車牌號碼S9-8122號車停放於臺北縣汐止市
    ○○街57巷口劃設有紅線之右側空地（即55號住戶前之空地
    ）之事實，有舉發違反道路交通管理事件通知單影本1紙及
    違規採證照片2張在卷足憑，應可認定。又按「道路交通管
    理處罰條例」第3條第1款規定，道路：指公路、街道、巷衖
    、廣場、騎樓、走廊或其他供公眾通行之地方；另據「道路
    交通標誌標線號誌設置規則」第168條規定意旨，係於劃設
    有禁止停車線之左、右側道路範圍內均不得停車。至倘停車
    地點屬既成公眾通行之道路，不論產權是否屬於私人，仍應
    適用上揭規定，此有交通部94年6月21日交路字第094000679
    3號函附卷可稽，是只要紅線右側仍為道路或供公眾通行之
    既成巷道範圍，自仍不得停放車輛，要屬當然。是本件應審
    究者乃係系爭停車地點是否是所謂「道路」或「公眾通行之
    巷道」乙節。本院為此乃函請臺北縣汐止市公所、臺北縣政
    府查詢，據市公所函覆認：依現場勘查判斷及航測地形圖上
    顯示，汐止市○○里○○街55號1樓前空地，應屬「既成之
    公眾通行之空間」，目前道路寬度至排水溝內緣，此亦有臺
    北縣汐止市公所94年12月13日北縣汐工字第0940033253號函
    及航測地形圖各1紙附卷可稽。臺北縣政府則函覆：系爭空
    地坐落於93-13地號土地以外部分，其使用分區○○○道路
    用地」，亦有臺北縣政府94年12月12日北府城開字第
    0940846635號函附本院卷可參。本院再據此函請汐止地政事
    務所查詢，據函覆：系爭汐止市○○里○○街55號前空地，
    乃係坐落汐止市○○○段93-13及93-4地號內，亦有臺北縣
    汐止地政事務所94年12月22日北縣汐地測字第0940014696號
    函可佐。足見系爭空地確實有部分使用分區○○○○○道路
    用地」，且由建築物邊線至水溝內緣均為供公眾通行使用之
    空間無疑。再由汐止市公所函覆本院時所拍攝之照片2張，
    可明顯看出，該公寓建築物前方之系爭空地，其上均以舖設
    柏油路面，且為開放之空間，並未以牆壁區分各戶使用範圍
    ，衡情應確屬地方政府或自治單位規劃之道路路面，更為灼
    然。本件系爭路段既為既成公眾通行之道路，且業據主管機
    關於其外緣劃設紅線，雖係在紅線右側，受處分人自不得任
    意據為私有土地，無視現行劃設、禁制規範而停放車輛，否
    則，將使交通秩序紊亂，嚴重危及行人車輛之安全，自不待
    言。又異議人辯稱其所停車處所為自己住所前方空地，並非
    巷口云云，自不能據為免責之依據，受處分人所辯尚不足採
    ，其違規行為應堪認定。據此，原處分機關援引首揭規定，
    裁處受處分人罰鍰900元，尚屬適法。原審因認抗告人之異
    議為無理由，而予駁回，經核尚無違誤。
三、抗告意旨略以：
(一)、經地政機關所函稱：「坐落於汐止市○○○段93-13及93-4
    地號私有土地內。」雖受處分人未以牆壁區分各戶使用範圍
    ，而地方政府未依都市計劃法23條、第29條第1款辦理，故
    上開函文係誤導法院，致法院認定為既成道路。
(二)、(1)地方政府及主管機關未提供土地補償及徵求地主之同意及
    住戶意見，擅自將私人土地非法於外線土地上設紅線，致有
    侵害人民權益。(2)原處分機關擴權而無限上綱，依道路交通
    標誌設置條例等規定而為處罰，惟受處分人住中華街55 號
    右側延及53、51、49、47號等大片土地，將受制於中華街57
    號巷紅線之限制，將從此不得像以往數十年繼續停車影響上
    述空地之使用，致損害權益甚大云云。
四、經查：
(一)、抗告人停車於被舉發地點，業據其於本院開庭時自承無訛，
    且有台北縣政府警察局北縣警交字第ＣＳ0000000號舉發通
    知單上所附之照片可憑。再經本院傳喚證人即乙○○即汐止
    市公所承辦原審發函查詢之承辦人至院結證：抗告人停車地
    點確定不是道路，道路寬度到排水溝內線，抗告人車是停在
    排水溝內緣再進去。而公眾通行空間之定義經伊上網查詢，
    沒有公眾通行空間的定義，但有開放空間之定義，即位於建
    築基地內留設可連通道路，並供民眾通行或休息之空間，抗
    告人停車之位置，是開放空間之位置。抗告人如果將其住屋
    前之空地圍起來，一般人不會走進去，我就不會如此回答。
    如果沒有圍起來，表示行人可以走，我當初回答是針對函查
    問題回復二選一，現在我認為縣政府函覆亦可。」（見本院
    卷95年3月7日訊問筆錄）。
(二)、另證人丙○○到庭結證：「（本案是否你舉發？）是的，照
    片是我拍的。」、「（車子就停這樣？）是的。」、「 (
    當時異議人停車位置，輪子有壓到紅線才舉發（見原審卷第
    5頁舉發之實際照片）。」、「 (那個位置是否不能停車？)
    因為不知道那裡土地的產權是個人或政府，本件是壓到紅線
    才舉發，一般道路如果有劃紅線，線外、線內不能停車。」
    等語（見本院卷95年3月7日訊問筆錄）。
(三)、按「道路交通管理處罰條例」第3條第1款規定，道路：指公
    路、街道、巷衖、廣場、騎樓、走廊或其他供公眾通行之地
    方；另據「道路交通標誌標線號誌設置規則」第168條規定
    意旨，係於劃設有禁止停車線之左、右側道路範圍內均不得
    停車。至於倘停車地點屬既成公眾通行之道路，不論產權是
    否屬於私人，仍應適用上揭規定，此有交通部94年6月21 日
    交路字第0940006793號函附卷可稽（見原審卷第7頁）。準
    此抗告人停車地點既在所繪紅線之一側，且車輪亦壓在紅線
    上，而抗告人停車之位置既在供公眾通行之處所，該處所係
    坐落汐止市茄苳腳93之13及93之4地號，有台北縣汐止市公
    所94年12月22日北縣汐地測字第0940014696號函可憑，而汐
    止市○○○段93 之13地號其使用分區為住宅區，超出該地
    號則為道路用地，亦有台北縣政府94年12月12日北府城開字
    第0940846635號函可據。是抗告人停車位置雖有部分位於位
    宅區，惟該地點既屬公眾通行之處所，縱認該地點抗告人有
    產權，其使用權即應受限制，而有公用地役權之情況。揆諸
    前開交通部之函示及「道路交通管理處罰條例」有關道路之
    定義，尚包括公眾通行之地方暨「道路交通標誌標線號誌設
    置規則」有關禁止停車線之左、右側道路均不得停車之規定
    ，抗告人顯不得在該處停車，從而本件之違規舉發即屬有據
    。
(四)、至於抗告人之抗告意旨，以伊及附近之住戶未以牆壁區分各
    使用範圍，且地方主管機關未提供土地補償及徵求地主同意
    ，擅自將私人土地繪設紅線致有侵害人民權益，將使抗告人
    及附近53、51、49、47居民將不得如同以往數十年停車於上
    開空地云云。
、按財產權並非絕對之權利，須受社會義務和公共利益之限制
    。因此，憲法亦規定人民依法取得之土地所有權，應受法律
    之保障與限制。再私有土地因存有公用地役關係，致所有人
    使用收益之權利，受有限制，就憲法保障人民基本權利之觀
    點而言，係屬對人民財產權之限制。既成道路土地所有權人
    單獨負擔公用地役權成本，其不妥當處已甚明顯，但為達道
    路暢通以利公眾通行，對於有公用必要之既成道路，國家應
    予以徵收，使土地所有權人原受之損失能由大眾負擔，因大
    眾受通行之利，負擔此成本自是合理。司法院釋字第四ＯＯ
    號解釋明確表示「國家應就既成道路依法律之規定辦理徵收
    給予補償」，既成道路各級政府如因經費困難，不能對上述
    道路全面徵收補償，有關機關亦應訂定期限籌措財源逐年辦
    理或以他法補償，是抗告人若主張其停車之上開位置有屬於
    其私人之土地自可依法訴請徵收，請求補償。
、惟本件抗告人之違規事件，尚不得因有上開土地之徵收請求
    權或補償請求權，而得主張據以不罰。從而抗告人以此理由
    抗告，核屬無理，應予駁回。
五、據上論結，應依道路交通管理處罰條例第89條，道路交通案
    件處理辦法第26條，刑事訴訟法第412條，裁定如主文。
中    華    民    國    95    年    4     月    28    日
                  交通法庭審判長法  官  蘇隆惠
                                法  官  林瑞斌
                                法  官  林秀鳳
以上正本證明與原本無異。
不得再抗告。
                                書記官  耿鳳君
中    華    民    國    95    年    5     月    2     日


司法院資訊處製作；財團法人民間司法改革基金會備份。
